【裁判字號】    89,上,62
【裁判日期】    901030
【裁判案由】    侵權行為損害賠償
【裁判全文】
臺灣高等法院臺南分院民事判決  八十九年度上字第六十二號  ｅ
      上  訴  人  甲      ○
      法定代理人  乙  ○  ○
右當事人間因侵權行為損害賠償事件事件，兩造對於臺灣臺南地方法院中華民國八十
八年十月二十二日第一審判決（八十六年度訴字第六六一號）分別提起上訴，上訴人
甲○並為訴之追加，本院判決如左：
      主      文
原判決關於駁回上訴人甲○後開第二項之訴及該部分假執行之聲請，暨訴訟費用之裁
判均廢棄。
上訴人展旭建設有限公司應再給付上訴人甲○新台幣貳拾柒萬伍仟捌佰貳拾貳元。
上訴人展旭建設有限公司應就給付上訴人甲○新台幣捌拾壹萬玖仟柒佰柒拾貳元之本
金部分（即原判決准許之金額新台幣伍拾肆萬參仟玖佰伍拾元及本判決第二項准許金
額之合計），再給付自民國八十六年五月九日起至九十年十月十六日止按週年利率百
分之五計算之利息。
上訴人展旭建設有限公司應給付上訴人甲○新台幣陸拾柒萬肆仟捌佰參拾肆元，及自
民國八十九年十二月二十七日起至九十年十月十六日止按週年利率百分之五計算之利
息。
上訴人甲○其餘上訴及其餘追加之訴均駁回。
上訴人展旭建設有限公司之上訴駁回。
第一、二審訴訟費用，由上訴人展旭建設有限公司負擔百分之四一，餘由上訴人甲○
負擔。
追加之訴訴訟費用，由上訴人展旭建設有限公司負擔百分之二二，餘由上訴人甲○負
擔。
本判決第二項於上訴人甲○以新台幣玖萬貳千元供擔保後，得假執行；但上訴人展旭
建設有限公司如於假執行程序實施前以新台幣貳拾柒萬伍仟捌佰貳拾貳元為上訴人甲
○預供擔保，得免為假執行。
本判決第四項於上訴人甲○以新台幣貳拾貳萬伍千元供擔保後，得假執行；但上訴人
展旭建設有限公司如於假執行程序實施前以新台幣陸拾柒萬肆仟捌佰參拾肆元為上訴
人甲○預供擔保，得免為假執行。
上訴人甲○其餘追加之訴部分假執行之聲請駁回。
      事      實
甲、上訴人（即原審原告）甲○方面：
一、聲明：求為判決：(一)原判決關於上訴人甲○敗訴部分廢棄。(二)上訴人展旭建設有
    限公司（以下簡稱展旭建設公司）應再給付上訴人甲○新台幣（下同）一百四十
    五萬六千零五十元以為修繕房屋恢復原狀所需費用。(三)上訴人展旭建設公司應給
    上訴人甲○三百零五萬五千元，包括精神耗損、律師費用、建築師公會鑑定費、
    水電工程賠償、搬家費、修繕期間租屋費用、雜項開支及稅金等。(四)請求自民國
    （下同）八十四年七月三十一日起至審理終結日止上訴人展旭建設公司應負擔賠
    償總額（包括原審判准部分）之利息，按週年利率百分之五計算。(四)訴訟費用由
    上訴人展旭建設公司負擔。(五)請准供擔保宣告假行。
二、陳述：除與第一審判決記載相同者，予以引用外，另補稱略以：
（一）本件發生於民國八十四年七月十五日之開工以前，即於八十四年三月二十四日
      接奉台南縣政府工務局工建字第三一二五號及工建字第二○七四五號飭「注意
      鄰居安全」在案。上訴人展旭建設公司從施工期間，為逃避責任，隱姓埋名近
      兩年之久，迭經上訴人到處打聽，才在台南市政府工商課查到，乃提出訴訟，
      在與之訴訟過程進行期間，已逾四年多，有天災、人患，且值得一提的，是在
      這四年多時間，所遭受的恐嚇、詐欺、誘騙、失信等天災人患，上訴人父母經
      常徹夜不眠，或上下夜輪流看守，或被惡夢驚醒，相擁而泣，個中滋味，有過
      於判決三個死罪之槍擊要犯陳進興其尚未執行槍決前，在獄中所受的安全保護
      勝過上訴人，真有天淵之別，上訴人何辜，犯有何罪？竟還被判訴訟費五分之
      四，並將人民的生存權、財產權不依法律所賦予的保障性腰斬，而將省建築師
      公會與展旭建設公司相互串連作弊的事證矇混帶過，在原審判決當中，竟一字
      未提，這算那門子民主法治？是非黑白顛倒，知法犯法，遭受如此重大之冤屈
      ，公理何在、正義何在？因此請求庭上惠允依據實情實證及法條釋義，如是上
      訴人錯了，會以理性、人格、良心、甘心情願接受法律制裁，如是展旭建設公
      司錯了，則請依法律有關條文制裁，絕不容像棒球案那樣放水、縮水，否則條
      條道路通羅馬，上訴人自會找司法院、立法院、監察院。
（二）原判決只判系爭建物之損害，忽略上訴人一家六口生存安全之保障，因為台北
      、台中省建築公會鑑定報告之中，都未作上訴人破損屋之一樓天花板被裝潢所
      遮，固定之櫥櫃被震散落遍地、失火換錶換線、水管各處浸漏，二樓、三樓之
      洗手間之被震損壞，均應比照二樓之損害處之工料費增加兩倍計入，才能真正
      確保上訴人一家六口之生存安全，財產保障，又上訴人一家四口之搬家費用自
      八十四年八月三日計算，每人每月以一萬元之食用開銷，計即每月需四萬元，
      四年總計一百九十二萬元，若無展旭建設公司之肇因，則無此款之付出。人命
      關天，忽視了這一重大問題，就是有偏袒，不公平公正之失職之嫌，有損司法
      尊嚴及法院形象，使法治改革，雷厲風行成為口號，是標榜民主法治之諷刺，
      是中共最怕而反變成攻擊台灣最利之空隙，是國際地位墜入谷底之罪魁禍首，
      更是一粒老鼠屎搞壞一鍋粥。
（三）上訴人因電燈桿撞歪，圍牆及住屋外門窗被震破，開關受阻，櫥具被震散落遍
      地，天花板燈搖搖欲墜，為免傷人而事後換或僱工修，是因當時找不到展旭建
      設公司負責人出面，展旭建設公司反以人眾施用暴力，將上訴人之父頭部擊破
      流血不止而倒地，有人見了怕出人命才以一起包型貨車，送往台南省立醫院急
      救，縫了二十餘針，醫護人員是在上訴人之父衣服口袋中搜出身分證，才依據
      打電話通知家屬前來處理住院手續，而此包車則已乘隙逃走，至今因找不出元
      兇，本案因此遲遲未能報案。友人建議，仍須報案，因為跑了和尚，跑不了廟
      ，肇事主因出自展旭建設公司工地之施工工人，絕對要依法事實追究到底，因
      才向台南醫院，台北榮總、永康榮民醫院請求出具證明，以證明上訴人在案發
      四年多來之處境，產生憂鬱、心律不整、高血壓、心臟病，有些雖然不是展旭
      建設公司之過失，但我雖未殺伯仁，伯仁因我而死，不無火上加油之牽連之實
      。
（四）由於上訴人損屋之出入大門在本案肇因於展旭建設公司，一直未予修復達四年
      有餘，不知何故不能結案，一拖四年有餘，大門不能開關，而由上訴人父母分
      上下夜輪流看守，雖被小偷乘隙四次，每次在當時都有向永康派出所報案，並
      在一次歹徒，因被發覺遁逃，不及將贓物帶走，而攜向永康派出所報案，作為
      警所破案參考，值班警員並囑上訴人將電話號碼更改，以避歹徒刺探上訴人家
      中虛實，而正對面十三號王姓鄰居被竊，損失不貲，上訴人出入大門被損不能
      開關，只能由父母分上下夜輪流看守，亦使賀伯颱風減少了不少災難，回憶起
      來，尤有餘悸，不寒而慄。電線走火，設若上訴人全家搬離，以避免屋垮傷人
      ，則電線走火，無人施救，房必被焚。有黑道臨門，將迫限時自行將面對面窗
      戶自行封閉，上訴人父母問到是誰派你們來的？拿執行證出來，他們無證，只
      有被鄰居們阻住才寫出姓名住址。請由里長張登州偕上訴人赴永康市公所調解
      委員會請允代作調解，經開會四次，展旭建設公司四次均拒不到場，只由一吳
      姓監工參與協調，所作修損承諾四年餘來無一兌現，由此證明「非兩造」申請
      ，事實勝於雄辨，展旭建設公司全無誠意，妄顧上訴人一家六口之生命財產安
      全。
（五）請吳長明土木技師以務實專業之公正嚴謹立場，重新鑑定若欲恢復系爭建築物
      鋼樑結構主體之安全性、完整性及地基下陷部分之整復所需之實際費用，另有
      關一樓之天頂（裝潢部分）三樓浴廁水電破損翻修外側鐵質大門因地
      質下陷無法開合之修復等費用，請一併追加核算，結構主體以安全及完整為重
      ，不要偷工減料及不符實際需求之修補，不要因結構主體之裂損而讓居住之人
      飽受地震及其他不必要之威脅，此點當無折舊之考量，外牆二丁掛部分，因震
      盪而脫落理當修補，至於未脫落部分亦因地質下陷及震盪，業已鬆動，暫時未
      脫落，但亦經不起風吹雨打的時間考驗，此部分折舊請委請專業鑑核。因吳長
      明建築師評鑑時間為八十八年一月十六日迄今超越一年半，原則上宜儘速修復
      以策安全，目前系爭建築物因時間關係，絕對比吳建築師當初所評為嚴重，故
      請追繳展旭建設有限公司除台南地方法院八十六年度訴字第六六一號案件所為
      之判決（五十四萬元三千九百五十元）外，另加增一百四十五萬六千零五十元
      ，共為二百萬元，以為恢復系爭建物所需之費用。
（六）另請求自八十四年八月起展旭建設公司完工迄今五年不為上訴人建築物修復所
      造精神耗損二百萬元。上訴人之父因爭訟事件曾至工地與展旭建設公司理論，
      於工地被不明人士打傷，雖不能確定為展旭建設公司所為，但精神與肉體均蒙
      其害、加上二年餘之噪音干擾、地基震動及大門不能鎖牢，是否安全遭竊之顧
      慮及飽受地震之威脅等等，外加子女另覓住處之租費及求學時期所受身心之鉅
      創合併請求精神賠償二百萬元。
（七）展旭建設公司所謂上訴人以鉛筆於牆壁畫粗線部分，乃為上訴人應原審法院之
      要求照相，因上訴人家父年事已高，無法攀登近距離照相，才請人沿著裂縫描
      繪，以求廣角遠距拍攝照像清晰，只不過求定位而已，土木建築師之鑑定，一
      定有其專業知識及工具以公正立場評估，既有樑柱裂傷及地基下陷，自可評判
      樑柱受損程度，而非依據畫線粗細作評斷，更何況土木技師鑑定前，已由展旭
      建設公司用油漆粉白許多牆壁裂紋，湮滅證據。
（八）上訴賠償金額追加展旭建設公司為恢復系爭建築物所需之費用，追加賠償金額
      如左：
    1.水電工程賠償：三十六萬元。
    2.搬家費用三萬元（含搬出及搬入）及裝潢拆除耗損三十萬元，共計三十三萬元
      。
    3.修繕期間租屋費用：預估五個月，每月二萬五千元，共計十二萬五千元。
    4.律師費三萬元、建築師公會十一萬元，共計十四萬元。
    5.雜項開支、稅金：十萬元。
    6.精神耗弱部分：平均每日約五百四十五元，總計五年約每人一百萬元，且持續
      困擾上訴人父母，所請上訴人父母每人一百萬元賠償金額至為合理。
    7.自八十四年七月三十一日起至審理終結日止追繳總賠償金額利息。
    8.保留刑事責任追訴權。
    9.訴訟費用由展旭建設公司負擔。
    10.請准予假執行扣押以提供擔保。
（九）台灣台南地方法院八十六年度訴字第六六一號案第一審判決，上訴人已為訴之
      追加，八十九年度上字第六二號案件於貴院審理，並於九十年三月六日言詞辯
      論終結，該案自八十四年七日迄今已五年餘，將近六個年頭，上訴人之父母與
      女兒均飽受因展旭建設公司緊鄰一牆之隔興建高樓建物所帶來之精神折磨與痛
      苦，上訴人所有之建物，因承受不起連續的震撼及緊貼開挖地下停車場所帶來
      之地基下陷而導致建物龜裂，加以歷經八十九年九月廿一日之地震及風雨之肆
      虐，該系爭建物早已是雪上加霜，危在旦夕，二老因兒子之不孝，需長期居住
      於危樓，導致二老長期精神耗損，歷經該樓震撼、漏雨、遭竊之精神威脅，還
      為纏訟掛心、憂煩，諸如此類種種均為精神折磨，是以上訴人必須加追精神賠
      償，其理甚明。
（十）該案發生於八十四年七月中下旬，展旭建設公司於毗鄰原住所一牆之隔的地方
      拆除舊有之眼鏡公司房舍，其拆除數月期間，就已因劇烈震動及高分貝噪音，
      深切影響上訴人住家生活品質，雖屢與工地工頭交涉，亦無任何頭緒及結論，
      往後因再開挖地基及地下停車場，更是雪上加霜嚴重影響，導致上訴人住處建
      物地基之下陷，樓房棟樑結構發生危險變化，龜裂條紋逐一浮現牆面，上訴人
      家父請台南縣永康市五王里里長（張登州）出面協調，但僅工頭虛應為之修復
      ，然事隔數月仍不為聞問，上訴人年邁家父情非得已找到台南縣工商課（沈碧
      山），縣府勒令其停工，奈何工頭再次應允為之修復，上訴人父母一念之仁，
      不為己甚，簽下和解書，展旭建設公司才得以繼續開工，豈料展旭建設公司並
      無絲毫誠意解決上訴人當務之急，俟二年其建物八層大樓將于完工時，才以油
      漆粉白系爭建物之裂隙，而不為鋼筋結構及地層下陷作根本徹底之安全處理，
      上訴人父母只得再託永康市調委會出面斡旋，時值乙○○一再避不出面，僅派
      一工頭簡單虛應故事，一再的協調，一再的不出席，時日延宕，終至協調破裂
      ，只有走上法律一途，上訴人引用民法二百一十四條規定，應回復建築物原狀
      者，如經債權人定相當期限催告後逾期不為回復時，債權人本得請求以金錢賠
      償其損害，準此，上訴人所提聲明，於法有據。
三、證據：除援用第一審所提立證方法外，補提收據及台南縣市立案建築商地址及電
    話號碼各一件、估價單影本六件、水電估價單正本三件、診斷證明書、身分證及
    大橋派出所出勤記錄等影本各一件為證，並聲請訊問證人吳長明、黃朱雀、胡宗
    仁。
乙、上訴人（即原審被告）展旭建設公司方面：
一、聲明：求為判決：(一)原判決不利於上訴人展旭建設公司部分廢棄。(二)該廢棄部分
    ，上訴人甲○在第一審之訴及假執行聲請均駁回。(三)訴訟費用由上訴人甲○負擔
    。(四)如受不利判決，上訴人展旭建設公司願供擔保，請准宣告免假執行。(五)上訴
    人甲○之上訴駁回。(六)訴訟費用由上訴人甲○負擔。
二、陳述：除與第一審判決記載相同者，予以引用外，另補稱略以：
（一）上訴人甲○於貴院追加請求利息及損害部分，為訴之追加，上訴人不表同意。
（二）上訴人甲○請求追加損害部分，三樓浴廁為外部可見之項目，前述二份鑑定報
      告既然均未記載有損壞情形，可認該部分是否真有損壞或其損壞是否與上訴人
      工程有關，均有疑問。大門無法開合一項，均已包含在前述二份鑑定報告之內
      ，甲○再度主張，顯屬重複。一樓天花板及水電管路部分，上訴人否認有損壞
      ，應由甲○負舉證責任。
（三）本案於土木技師鑑定之前，甲○已委由台灣省建築師公會之花文沂建築師就同
      一建築物做過鑑定，其鑑定之損害額僅為二十三萬元，甲○不滿意，才又另行
      委任吳長明土木技師鑑定，其結果竟達五十四萬三千九百五十元，相去甚遠，
      就其二者間之鑑定項目，大部分均相同以觀，可認土木技師公會之鑑定結果明
      顯偏高；甲○主張二百萬元之賠償金額，更屬離譜，且無確實證據可資證明。
（四）本件前經原審勘驗現場結果，所有裂紋均為細小紋路，然觀之卷附照片所呈現
      之裂紋卻是又粗又黑，據花文沂建築師之鑑定報告中，記載有：甲○一方曾以
      鉛筆將原有之雞爪紋加大加粗之事實，此或為甲○一直不肯提出建築師鑑定報
      告以供審酌之原因；反觀土木技師之鑑定報告，卻完全無此記載，其鑑定結果
      是否正確翔實，事關甲○之請求有無理由等關鍵問題，上訴人於原審一再請求
      傳喚花文沂建築師到庭說明及調取在花文沂建築師鑑定報告、履勘現場等調查
      方法，然原審均置之不理，遽以土木技師鑑定報告為判決之唯一依據，認事用
      法，自有未洽。請命甲○提出花文沂建築師之鑑定報告或向台灣省建築師公會
      調取該鑑定報告，並審酌其內容，以明事實。
（五）有關甲○請求追加請求水電損害部分：經查，甲○房屋之水電部分並無損壞，
      已經甲○所舉證人胡忠仁供明在卷，且結構補強時，是否會傷及管路，或傷到
      什麼程度，胡忠仁亦無法明確證明，可認其所為之估價，並非確實；實際上，
      一棟樓房之水電工程，造價亦僅在十二、三萬元左右，已經證人許成飛證述明
      確，甲○平白請求三十六萬元水電工程費，顯無理由。甲○其餘追加之項目，
      均與本件訴訟標的事實無關，在法律上亦非有據。另一樓天花板部分，上訴人
      否認有損壞，應由甲○負舉證責任。
三、證據：除援用第一審所提立證方法外，補聲請訊問證人花文沂、許成飛。
丙、本院依聲請向台灣省土木技師公會函查甲○所有坐落台南縣永康市○○路五○六
    巷九弄十四號房屋所需修復費用五十四萬三千九百五十元（八十八年一月十六日
    省土技字第二七一號鑑定報告），是否為回復原狀所需之費用？若不同，則本件
    實際回復原狀扣除折舊後所需為若干？依該會鑑定報告所指之修復部分，依一般
    情形預估約需若干時日可修復完成？向臺灣省建築師公會函查甲○有無委請鑑定
    系爭房屋之損害情形，其鑑定結果如何？向臺南縣警察局永康分局函查大橋派出
    所警員林治忠等二人於九十年三月二十三日巡邏勤務查訪住戶林遂謀之原因詳情
    ，向臺南市搬家職業服務工會函查在台南地區代人搬家服務，其地區、里程、價
    格各為若干？向財政部台灣省國稅局南區國稅局新化稽徵處函查四人或三人（均
    為成年人）承租台南縣永康地區或永康市○○路巷內地段，其租金各為若干？依
    職權向台南縣永康市調解委員會函調貴會八十六年度調字第一○○號林遂謀與展
    旭建設公司間調解案卷。
      理      由
一、按訴狀送達後，原告不得將原訴變更或追加他訴，但擴張或減縮應受判決事項之
    聲明者，不在此限，民事訴訟法第二百五十五條第一項第三款定有明文。本件上
    訴人甲○上訴至本院後，擴張請求上訴人展旭建設公司應給付金錢，並加付法定
    遲延利息，此項訴之追加，係屬擴張應受判決事項之聲明，依民事訴訟法第四百
    四十六條第一項但書、第二百五十五條但書之規定，毋須經展旭建設公司之同意
    ，展旭建設公司表示不同意，於法自有未合，合先敘明。
二、本件上訴人甲○主張：伊所有坐落台南縣永康市○○里○○路五○六巷九弄十四
    號房屋（下稱系爭房屋），因上訴人展旭建設公司於新建工程、拆卸舊屋，及開
    挖地下室時施工緊鄰，以致因震動及土壤坍方移動，造成系爭房屋基地土壤流失
    ，地盤產生不均勻下陷及牆、梁、版諸多裂紋等損害，雖經伊申請台南縣永康市
    調解委員會調解，惟未達成協議，且伊自八十六年起訴至今，展旭建設公司亦未
    為回復原狀，兩造亦未再協調，足見系爭房屋已難回復原狀，則伊請求展旭建設
    公司應以金錢賠償損害，於法並無不合。因依侵權行為法律關係，求為命展旭建
    設公司應給付伊二百萬元以為修繕房屋回復原狀所需費用，並追加命展旭建設公
    司賠償精神損害、律師費用、鑑定費、水電工程賠償、搬家費、修繕期間租屋費
    用、雜項開支及稅金等三百零五萬五千元，及均自八十四年七月三十一日起至審
    理終結日即九十年十月十六日止按週年利率百分之五計算之利息（原訴部分，原
    審判決僅命展旭建設公司應給付甲○五十四萬三千九百五十元，而駁回甲○其餘
    之訴之請求，兩造各就其敗訴部分聲明不服，提起上訴，甲○於本審並追加原審
    判准部分及未判准部分金額，自八十四年七月三十一日起至審理終結日即九十年
    十月十六日止按週年利率百分之五計算之利息；又追加請求展旭建設公司給付三
    百零五萬五千元，及自八十四年七月三十一日起至審理終結日即九十年十月十六
    日止按週年利率百分之五計算之利息）。
三、上訴人展旭建設公司則以：上訴人甲○請求追加損害部分，三樓浴廁為外部可見
    之項目，臺灣省建築師公會及台灣省土木技師公會二份鑑定報告書既然均未記載
    損壞情形，可認該部分是否與伊公司工程有關，均有疑問，大門無法開合一項，
    已包含在前述二份鑑定報告之內，一樓天花板及水電管路部分，伊公司否認有損
    壞，應由甲○負舉證責任，本案於台灣省土木技師公會派員鑑定之前，甲○已委
    由臺灣省建築師公會花文沂建築師就系爭房屋做過鑑定，其損害額僅二十三萬元
    ，甲○不滿意，才另行委任台灣省土木技師公會吳長明土木技師鑑定，其結果竟
    達五十四萬三千九百五十元，二者相去甚遠，就其間之鑑定項目，大部分均相同
    以觀，可認台灣省土木技師公會之鑑定結果明顯偏高；甲○主張二百萬元之賠償
    金額，更屬離譜，且無確實證據可資證明，本件前經原審勘驗現場結果，所有裂
    紋均為細小紋路，然觀之卷附照片所呈現之裂紋卻是又粗又黑，係甲○以鉛筆將
    原有之雞爪紋加大加粗，反觀土木技師之鑑定報告，卻完全無此記載，其鑑定結
    果是否正確翔實，非無疑問，原審遽以土木技師鑑定報告為判決唯一依據，認事
    用法，自有未洽，又水電管路部分並無損壞，且結構補強時，是否會傷及管路，
    或傷到什麼程度，無法明確證明，實際上，一棟樓房之水電工程，造價僅在十二
    、三萬元左右，甲○平白請求三十六萬元水電工程費，顯無理由，甲○其餘追加
    項目，均與本件訴訟標的事實無關，在法律上亦非有據等語，資為抗辯。
四、上訴人甲○主張其所有系爭房屋，因上訴人展旭建設公司於新建工程、拆卸舊屋
    ，及開挖地下室時施工緊鄰，以致因震動及土壤坍方移動，造成系爭房屋基地土
    壤流失，地盤產生不均勻下陷及牆、梁、版諸多裂紋等損害，雖經其申請台南縣
    永康市調解委員會調解，惟未達成協議，且其自八十六年起訴至今，展旭建設公
    司均未為回復原狀，兩造亦未再協調，系爭房屋已難回復原狀等事實，業據提出
    顯示系爭房屋損害之照片六十六張為證（原審(一)卷五九至八○頁），並經原審法
    院勘驗現場發見系爭房屋牆面、浴室天花板、臥房牆面、外牆等處確有多處裂痕
    ，及甲○分別申請台灣省建築師公會與台灣省土木技師公會派員鑑定在卷，製有
    勘驗筆錄及各鑑定報告書在卷可稽（原審訴字(一)卷三九頁、外放）。茲據台灣省
    建築師公會鑑定稱：「本標的物之受損依現場研判，因鄰房地下室開挖施工，應
    會影響標的物之受損情形。」（參看鑑定報告書七鑑定結果與分析(四)所載）；台
    灣省土木技師公會亦鑑定稱：「根據新建工程業主代表及鑑定標的物所有權人代
    表所述及可目視範圍會勘所見，本案鑑定標的物主要造成損壞原因，研判係因北
    側新建工程，拆卸舊屋及開挖地下室時緊鄰系爭房屋，以致因震動及土壤坍方移
    位，造成系爭房屋基地土壤流失，地盤產生不均勻下陷及牆、梁、版諸多裂紋等
    損害。」（參看鑑定報告書五頁）等各語屬實，證人即土木技師吳長明於原審復
    證稱「（問：系爭房屋之損害，是否為被告即展旭建設公司施工所造成？答稱：
    ）應是被告施工造成，被告施工前雖有灌漿穩固，但可能是所灌漿之量不足」等
    語明確（原審(一)卷一六七頁），且為展旭建設公司所不爭執，甲○之上開主張，
    自堪信為真實。
五、按違反保護他人之法律，致生損害於他人者，應負侵權行為之損害賠償責任；又
    土地所有人開掘土地或建築時，不得因此使鄰地之地基動搖或發生危險，或使鄰
    地之工作物受其損害；民法第一百八十四條第二項、第七百九十四條定有明文。
    又損害賠償，以填補損害，使被害人獲得完全賠償為最高原則。是物被毀損時，
    被害人除得依民法第一百九十六條請求賠償外，並不排除民法第二百十三條至第
    二百十五條之適用。被害人此種選擇權，於向賠償義務人為選擇之意思表示後，
    原則上固應受其拘束，但如賠償義務人尚未為回復原狀之準備，或逾期不為回復
    ，或回復顯有重大之困難者，被害人改依民法第一百九十六條請求賠償，對賠償
    義務人無何影響，尚與誠信原則無違，應無不予准許之理由（最高法院八十七年
    度台上字第八○三號判決意旨參看）。上訴人甲○所有系爭房屋之損害，既係因
    上訴人展旭建設公司之施工行為不當所造成，則甲○依侵權行為損害賠償，請求
    展旭建設公司賠償其損害，即屬有據，茲就甲○請求及追加請求之項目、金額，
    應否准許？分論於次：
（一）原審請求部分：
    1.基礎灌漿穩固部分：上訴人甲○主張因系爭房屋位於無尾巷底，技術上鑽孔機
      器無法深入作業，猶須賴人工開挖，另開挖之廢土清運工資及運費計需三十八
      萬元，而開挖後以鋼筋固定，再以混凝土加壓灌入穩定地盤，此部分之工資及
      材料費計需七十萬元云云。經查，此部分因北側基地下陷（即台灣省土木技師
      公會鑑定報告書照片所示），僅須於臨近北側牆外，鑽孔五公尺深，以滲透
      注入式低壓力，在不破壞土壤結構情形下，將水泥漿及藥物注入土壤孔隙，每
      一．五公尺位置一孔，共十孔，每孔需費七千四百元，共七萬四千元，以改良
      土質，使鑑定戶基礎穩固；又現鑑定戶即系爭房屋地基已呈穩定，該項措施可
      改以人工開挖，挖土至地樑底後灌入混凝土漿填實土壤空隙，作為一樓北側牆
      對於屋外地坪滲水修護，該工程費相同不另作加減帳等情，業據台灣省土木技
      師公會吳長明土木技師鑑定屬實，復有鑑定報告書附原審卷（參看鑑定報告書
      三至五頁）及台灣省土木技師公會八十九年六月七日省土技字第二五八○號
      函附本審卷可證，核其鑑定報告書所述地基損壞及修護情形，自屬可取，甲○
      此部分請求，應予准許。逾此部分之請求，即非有據，不予准許。至廢土清運
      工資及運費應已包含於稅捐及管理費內，不得於本項再為請求。
    2.樑、版、牆裂紋部分：上訴人甲○主張須打掉毀損牆面，以鐵絲網鋼釘補強，
      回復牆面應有之支撐強度，須費三十萬元云云。經查，系爭房屋一樓浴廁平頂
      ，臥室之牆、版、樑，樓梯，二樓後臥室之樑、前臥室之樑、牆、版，起居室
      之樑、牆、版，三樓後房之樑、牆、版，每處以三公尺計，有四十二處裂紋（
      即同鑑定報告書照片９至、、、至、至所示），而內部裝潢部
      分，無法通視，未予鑑定，業據台灣省土木技師公會鑑定屬實（參看鑑定報告
      書二、四、九頁、十一至十三頁），台灣省建築師公會鑑定報告書亦記載「一
      樓客廳天花板有裝潢無法檢視」等語（參看鑑定報告書六、(三)鑑定標的物之現
      況5.之記載），復有台灣省土木技師公會前述函件可稽。惟該一樓平頂上係二
      樓起居室，該二樓起居室有同鑑定報告書照片至所示十一處裂紋，有台灣
      省建築師公會鑑定報告附件(五)及台灣省土木技師公會鑑定報告書二、十三頁之
      記載可資比對，核諸二樓起居室平頂受損情況，自難謂一樓客廳平頂部分無受
      損之可能，是上訴人甲○主張一樓客廳應比照二樓起居室之損害處計算等語，
      尚屬可採（即一樓客廳以十一處損害計算）。則本項損害共有五三處裂紋（42
      ＋11＝53），依台灣省土木技師公會鑑定須在裂紋處以ＥＰＯＸＹ補平或加固
      ，每處價格以四千元計算，共需二十一萬二千元（4000元×53＝212000元）。
      甲○此部分之請求，自屬有據。而甲○所主張共有五八處受損云云，並無可採
      。另鐵絲網部分，雖據證人黃良士證稱因裂開之牆，必需用鐵絲網（估價十萬
      元），才不致施完工後，又再裂開等語（原審(一)卷一六七頁反面），惟鑑定證
      人吳長明則證稱本件不需要（使用鐵絲網之必要）等語（原審(一)卷一六八頁）
      ，核該鑑定證人較具專業性，此部分所為判斷恒較正確可採。上訴人甲○此部
      分之請求，即非有據。上訴人甲○另主張三樓浴廁部分損害，惟據台灣省建築
      師公會及台灣省土木技師公會之鑑定，均無此項損害之記載，則甲○此項主張
      ，難謂有據。
    3.牆面二丁掛修補固部分：上訴人甲○主張需搭建鷹樑施工，須費七萬八千元，
      二丁掛修補則需二十一萬一千五百元，合計二十八萬九千五百元云云。經查，
      系爭房屋西北角牆、車庫左側牆、二樓前牆之二丁掛有裂紋及損壞等合計四十
      平方公尺（即同鑑定報告書照片３、、、、所示），每平方公尺補修
      費用一千五百三十元，合計六萬一千二百元（1530元×40＝61200元），業據
      台灣省土木技師公會派員鑑定屬實，復有鑑定報告書可證。核其損壞及補修情
      形，自屬可取，甲○此部分請求，應予准許。逾此部分之請求，即非有據，不
      予准許。
    4.北側牆面修護及重新油漆粉刷部分：上訴人甲○主張牆面修護須十五萬元，粉
      刷與防水施作約需十四萬元，合計二十九萬元云云。經查，北側牆有裂紋（即
      同鑑定報告書照片４所示），連同室內補修後平頂及牆須重新油漆，台灣省建
      築師公會鑑定整棟重新披土刷油漆，計六百八十平方公尺，每平方公尺一百六
      十元，共需費十萬八千八百元（160元×680＝108800元），而台灣省土木技師
      公會鑑定北側牆面修護及重新油漆粉刷六萬一千六百元、及室內補修後平頂及
      牆重新油漆一萬九千二百元，合計八萬零八百元，分別有鑑定報告書在卷可稽
      ，惟因二者鑑定之面積不同，致有不同之結果，該損害既由臺灣省建築師公會
      與台灣省土木技師公會分別派員現場鑑定，而臺灣省建築師公會鑑定既較諸土
      木技師鑑定者為多，即難謂無臺灣省建築師公會所指之損害範圍，此部分核其
      損壞情形，應以臺灣省建築師公會之鑑定較為可採，則甲○所得請求金額為十
      萬八千八百元，逾此部分請求，即不應准許。
    5.牆面磁磚補修部分：上訴人甲○主張以廚房、浴室磁磚為主，須費七萬三千二
      百零二點五元云云。經查，系爭房屋一樓廚房及二樓浴廁牆之牆面磁磚有裂紋
      （即同鑑定報告書照片５、７、至所示），須加補修共計三十平方公尺，
      每平方公尺一千二百十元，合計三萬六千三百元（1210元×30＝36300元），
      業據台灣省土木技師公會派員鑑定屬實，復有鑑定報告書可證。核其損壞及補
      修情形，自屬可取，甲○此部分請求，為有理由，應予准許。至甲○主張應全
      部打掉重作，已為展旭建設公司所不同意，甲○復未能舉證有全部損壞而必須
      重新施作之必要，此項主張，要非有據。
    6.地坪大理石修補部分：上訴人甲○主張約四十坪，計二十一萬九千八百七十元
      云云。經查，車庫地坪大理石片有裂紋（即同鑑定報告書照片、所示）須
      加修補，計有十平方公尺，每平方公尺六百元，共計六千元（600元×10＝
      6000元），業據台灣省土木技師公會派員鑑定屬實，復有鑑定報告書可證。核
      其損壞及修補情形，自屬可取，甲○此部分請求，應予准許。逾此部分之請求
      ，即非有據，不予准許。
    7.廚具及衣櫥整修部分：上訴人甲○主張含客廳天花板裝潢拆除，修補樑柱裂縫
      後重作，計二十萬元云云。經查，一樓廚房之廚具與牆脫離、臥室之衣櫥損壞
      （即同鑑定報告書照片６、所示），須加整修一式三千七百元，業據台灣省
      土木技師公會派員鑑定屬實，復有鑑定報告書可證。而客廳天花板裝潢拆除，
      修補樑柱裂縫後回復原狀部分，未據鑑定機關鑑定，已如前述。惟上訴人甲○
      主張該部分為十九萬六千三百元（200000元－3700元＝196300元），業據證人
      黃良士證述屬實，並出具估價單（估價為二十五萬元）為證（原審(一)卷一五六
      頁、一六七頁反面），核其損壞及整修等情形，自屬可取，甲○此部分請求二
      十萬元，尚屬可取，應予准許。
    8.大門重新翻修部分：上訴人甲○主張此部分為鑑定報告未提及，然系爭房屋一
      樓大門確因地基流失，門柱歪斜，而不堪用，此部分損害與展旭建設公司過失
      行為間，亦有因果關係，計費八萬元云云，業據提出建偉工程行估價單一紙為
      證（原審(一)卷一五六頁）。證人吳長明雖證稱（大門之估價是）列入其他零星
      部分，約四千元雜項內等語，惟據證人黃良土證稱大門已傾斜走樣，必須換新
      （估價為八萬元）等語屬實（均見原審(一)卷一六八頁反面），且參據台南縣警
      察局永康分局大橋派出所員警呂俊龍所出具之報告稱「該住宅一樓大門鐵捲門
      處原已損壞無法上鎖關閉」等情，有該分局九十年七月五日永警刑字第一三三
      七五號函附報告暨大門照片可稽，因認甲○主張大門已損壞，有更換之必要，
      堪可採信，惟該房屋係於七十五年建築完工，有建築物登記簿謄本可稽（原審
      (二)卷三、四頁），該大門於八十四年七月間致生損害時已使用九年，自應予折
      舊（參看最高法院七七年度第九次民事庭會議決議(一)決議）。查依行政院所頒
      布之固定資產耐用年數表，大門係屬房屋附設備號碼第一０二五號，其耐用年
      限為十年，茲以平均法計算，其每年折舊為十一分之一。上開大門金額，於扣
      除折舊額六萬五千四百五十五元（80000元×9/11＝65455元，元以下四捨五入
      ）後，本件大門於損失時之價值為一萬四千五百四十五元（00000－00000＝
      14545）。上訴人甲○就此部分之請求，自屬有據，其逾此金額之請求，則為
      無據。
    9.水電部分：上訴人甲○主張因樑、版、牆裂損，致埋藏其內之電路、水路管線
      亦有毀損、滲漏現象，此部分修復費用計六萬五千元云云。惟據甲○所舉之證
      人胡宗仁於本院證述「（問：你有無看到水電管線損壞情形？程度？答稱：）
      沒看到壞掉水電管線」等語（本院八十九年九月六日準備程序筆錄），上訴人
      甲○既不能證明有此部分之損害，此項請求，即非有據，不予准許。
    10.稅捐及管理部分：上訴人甲○主張此部分須費三十五萬元云云。惟合計以上應
      補償之費用合計七十一萬二千八百四十五元，依台灣省土木技師公會鑑定報告
      書所稱稅捐及管理以％計算，此部分所得請之金額為十萬六千九百二十七元
      （712845×％＝106927，元以下四捨五入）。逾此部分之請求，非屬有據。
    11.以上合計，上訴人甲○所得請求之金額為八十一萬九千七百七十二元（74000
      ＋212000＋61200＋108800＋36300＋6000＋200000＋14545＋106927＝819772
      ）。
（二）本審追加請求部分：
    1.上訴人甲○追加請求水電工程賠償須費三十六萬元云云。經查水電部分，未據
      鑑定，有前述台灣省土木技師公會函件可稽，據證人胡忠仁證稱：結構補強：
      ：：應該多多少少會傷到，只是不知道傷到什麼程度。我之前曾經做過補強的
      工程，要先作補強，我再放管線，否則結構補強後像林先生的房子裂痕很多，
      柱子、樑柱都要補強，就可能傷到原有管路，補強如果傷到管路，截斷後再要
      接回來，恐怕人家無法接受，只肯全部換新。我以前做都是全部換新，如果接
      管就很難講，因為不知要換到何種程度。我估價的是全部換的，包括材料、工
      資等語。即上訴人展旭建設公司所舉之證人許成飛亦證稱「（問：提示鑑定書
      照片，這些牆壁補強會否影響管線功能？答稱：）要看該位置有無管線，如果
      有管線經過要補強的話仍然會影響。」「（問：補強時影響到裡面的管線，要
      如何補救？答稱：）要看是在柱子或一般牆壁位置，如果在一般牆壁位置可以
      做換管工程，但在樑柱就完全不可能。」「（問：如果一間房子完全新做與舊
      房子部分拆掉包括拆柱子的工程，何者較貴？答稱：）當然舊的拆除部分重做
      的工程較貴。」「（問：價格方面，所提出的這個價格（提示胡忠仁出具估價
      單）合理？答稱：）價格是見仁見智，像我的做法就不一樣，像他們要換的方
      式與我的做法就不同。」等各語（均見本院八十九年九月六日準備程序筆錄）
      ，另參酌台灣省土木技師公會之鑑定報書所載「樑、版、牆有裂紋處，應速依
      混凝土結構物龜裂之補修方法，補平或加固」，而依混凝土結構物龜裂之補修
      方法，甚至須將龜裂帶混凝土表面處理後，裝設樹脂注入管，管之間隔視裂縫
      寬度及深度而定，一般是二十至五十公分，管座外圍及裂縫表面用膠狀環氧樹
      脂密封，再由注入管以壓力灌注環氧樹脂接著劑，填滿裂縫內部：：：等情（
      參看台灣省土木技師公會之鑑定報告書第四八頁以下），則屋內裂縫補強應會
      影響其內之管線，而價格方面係因做法不同，尚不能謂胡宗仁所出具之估價單
      有何不實，是上訴人甲○主張須重新更換，需費三十六萬元，尚屬可取，應予
      准許。
    2.上訴人甲○追加主張搬家（含搬出及搬入）三萬元及裝潢拆除耗損三十萬元，
      合計三十三萬元云云。經查，客廳天花板裝潢拆除，修補樑柱裂縫後再裝潢部
      分未據鑑定，已如前述，此部分需費二十五萬元，業據證人黃良士證述屬實，
      並出具估價單（估價為二十五萬元）為證（原審(一)卷一五六頁），此部分甲○
      於原審已請求十九萬六千三百元（見前項原審請求部分7.所載），即不得再為
      追加請求；而上訴人甲○追加不足部分之五萬三千七百元，尚屬可取。而搬家
      部分，車輛分一．七五噸、三．四九噸、七．五噸、十．五噸四種不同噸數，
      取其平均數為五．八一噸，則以七．五噸車搬運較為合理，以甲○住處三樓搬
      運同區情況，每趟四千二百元，來回以八千四百元計算，有台南市搬家服務職
      業工會九十搬工總字第○○七號函在卷可稽，此部分請求，即屬有據。則甲○
      此項追加請求在六萬二千一百元範圍內（53700元＋8400元＝62100元），為有
      理由，應予准許，逾此部分之請求，非屬有據，不予准許。
    3.上訴人甲○追加主張修繕期租屋費用，預估五個月，每月二萬五千元，合計十
      二萬五千元云云。雖上訴人甲○未依吳長明之通知繳費三萬元鑑定修復期間，
      惟依前述一樓客廳裝潢及室內外各處裂紋等之修護，必使居住不便，甲○主張
      修繕期間，有租屋之必要，尚屬可採；又核諸前述修護情形範圍不小，甲○主
      張預估須租屋五個月，尚屬可採。而台南縣永康市五王里，當地一般租金行情
      ，每坪每月三百五十元，有財政部台灣省南區國稅局新化稽徵所九十年七月二
      三日南區國稅新化資字第九○○二一九六七號函附件三當地一般租金標準表可
      稽，依甲○住家用房屋總樓地板面積約一五０平方公尺（參看台灣省土木技師
      公會鑑定報告二頁總樓地板面積），折合四五．三八坪，依此計算甲○承租當
      地同坪數之所有房屋租金每月為一萬五千八百八十三元（350元×45.38＝
      15883元），五個月租金為七萬九千四百十九元（15883元×5＝79415元），在
      此範圍內應予准許，逾此部分之請求，即不應准許，
    4.上訴人甲○追加主張請求上訴人展旭建設公司賠償律師費三萬元、建築師公會
      鑑定報告（含土木技師公會）十一萬元，合計十四萬元云云。按我國民事訴訟
      法第一、二審並非採取律師訴訟主義，當事人所支出之律師費用，須當事人確
      有不能自為訴訟行為，必須委任他人代理之情形，所支出之代理人費用，為伸
      張權利或防禦上所必要者，始得認為訴訟費用之一種，於必要限度令敗訴之人
      賠償（參照司法院院字第二○五號解釋、最高法院八十一年度台上字第九０號
      、七十七年度台上字第九三六號判決）。本件上訴人甲○並不能證明其確有不
      能自為訴訟行為之情形，則其請求展旭建設公司賠償律師報酬三萬元，難認為
      有理由。另因侵權行為致房屋受損，而訴請賠償義務人賠償損害，法院恆要求
      賠償權利人提出證明文件，倘出具該證明文件而需支付費用時，是項證明費用
      之支出即難謂與房屋受損間無相當因果關係，而非不得請求一併賠償（最高法
      院八十九年台上字第二０七０號判決意旨參看）。本件上訴人甲○所有系爭房
      屋受有損害，係展旭建設公司施工所造成，則上訴人甲○為提起訴訟所支出之
      證明費用即台灣省建築師公會及台灣省土木技師公會鑑定費用合計十一萬元，
      業據提出鑑定費用收據四件為證，雖甲○申請兩處鑑定，惟兩處之鑑定，時間
      及結果並不一致，難謂何一鑑定單位之鑑定費用非屬必要，仍均應由展旭建設
      公司負擔，較為合理，此項請求，自屬有據。
    5.上訴人甲○追加主張雜項及稅金須費十萬元云云。本件僅有水電工程、搬家（
      含搬出及搬入）及裝潢拆除耗損合計四十二萬二千一百元（360000元＋62100
      ＝422100元），須按稅捐及管理％計算，此部分所得請之金額為六萬三千三
      百十五元（422100元×％＝63315元）。逾此部分之請求，非屬有據，不予
      准許。
    6.上訴人甲○追加主張居住人即其父母因長期飽受緊鄰隔壁開挖地下室停車場及
      高樓建築而產生之巨大震盪及噪音干擾，業已造成其等嚴重之精神耗損、失眠
      、失憶、憂鬱及情緒低落，請求賠償二百萬元（其父母每人一百萬元）云云。
      按關於侵權行為賠償損害之請求權，以實際上受有損害為成立要件。本件上訴
      人甲○係主張其父母受有精神上損害云云，其被害人為其父母，上訴人甲○並
      未主張其為被害人，是其以自己名義為此項請求，自有未合，無從准許。
    7.合計，追加部分得請求之金額為六十七萬四千八百三十四元（360000＋00000
      00000＋110000＋63315＝674834）。
（三）上訴人展旭建設公司雖抗辯稱本案於土木技師鑑定之前，甲○以委由台南建築
      師公會花文沂建築師就同一建築物做過鑑定，其損害額僅二十三萬元，與吳長
      明土木技師鑑定，其結果相差竟達五十四萬三千九百五十元，相去甚遠，可認
      土木技師公會之鑑定結果明顯偏高云云。惟查台灣省建築師公會鑑定日期與台
      灣土木技師公會鑑定日期不同，考量不同，自難以臺灣省建築師公會之鑑定報
      告為唯一依據。上訴人展旭建設公司雖又抗辯稱花文沂建築師之鑑定報告中，
      記載上訴人甲○曾以鉛筆將原有之雞爪紋加大加粗之事實，反觀土木技師之鑑
      定報告，卻完全無此記載，其鑑定結果是否正確翔實，自有未洽云云。然查土
      木技師有其一定專業知識及工具以公正立場評估，既然樑柱有裂紋及地基下陷
      ，自可評斷樑柱受損程度，而非以劃線粗細可得代替，尚難以此遽認台灣省土
      木技師公會之鑑定即不可採，此項抗辯，亦無可取。又上訴人於訴狀雖表示請
      求鑑定實際恢復系爭房屋所需費用及未評估之部分云云（八十九年四月一日訴
      狀）。惟據台灣省土木技師公會函稱：鑑定報告書所列修補費用乃指標的物之
      損壞修護至恢復原有使用功能，並依據該會鑑定手冊估價標準及參酌當地行情
      詢訪價格後予以估算，有該會八十九年六月七日省土技字第二五八○號函附本
      審卷可稽。是該項修補費用乃為將損壞修護至恢復原有使用功能無疑，且其嗣
      後復表示不需再為鑑定等語（本院九十年一月三日、七月九日準備程序筆錄）
      ，核無再為鑑定之必要。另本件除大門部分予以折舊外，其餘部分或為恢復原
      有功能之費用，或為工資費用，難謂係增加建物整體之價值及效用，爰不另為
      折舊之計算，均併予敘明。
六、按給付有確定期限者，債務人自期限屆滿時起，負遲延責任。給付無確定期限者
    ，債務人於債權人得請求給付時，經其催告而未為給付，自受催告時起，負遲延
    責任。其經債權人起訴，或依督促程序送達支付命令者，與催告有同一效力。民
    法第二百二十九條第一項、第二項分別定有明文；又遲延之債務，以支付金錢為
    標的者，債權人得請求依法定利率計算之遲延利息。而應付利息之債務，其利率
    未經約定，亦無法律可據者，週年利率為百分之五；同法第二百三十三條第一項
    前段、第二百零三條亦有明文規定。查本件應為之給付，並無確定期限，上訴人
    甲○於向台南縣永康市調解會申請調解時，依調解筆錄之記載，並無確切請求金
    額之記載，有調取之台南縣永康市公所八十九年度調字第一００號調解解卷可按
    ，自應以上訴人甲○民事訴訟起訴狀繕本之送達為給付之催告，則展旭建設公司
    自受催告時起始負遲延責任；而因上訴人甲○請求展旭建設公司給付遲延利息係
    以日計算給付期間，依民法第一百二十條第二項規定，其始日自不應算入。查原
    訴部分，展旭建設公司係於八十六年五月八日，追加部分係於八十九年十二月二
    十六日始收受本件民事訴訟起訴狀繕本，有原審法院及本院送達證書各一件在卷
    足憑（參見原審(一)卷六頁及本院卷），則計算遲延利息之給付期間，原訴部分應
    自八十六年五月九日起算，追加部分應自八十九年十二月二十七日起算；從而原
    訴部分甲○請求展旭建設公司應自八十六年五月九日起、追加部分請求自八十九
    年十二月二十七日起，均至本院審理終結日即言詞辯論終結日期九十年十月十六
    日止，按週年利率百分之五計付遲延利息，自屬正當，應予准許；逾此部分之追
    加請求，難謂有據。
七、綜右所述，上訴人甲○因上訴人展旭建設公司之施工不當，致系爭房屋損壞而受
    有損失，因本於侵權行為法則，而得向展旭建設公司請求損害賠償之金額於八十
    一萬九千七百七十二元之範圍內，為有理由，應予准許；原審僅判命展旭建設公
    司應給付甲○五十四萬三千九百五十元，而駁回甲○其餘部分之請求；查本院核
    准之金額與原審核准金額之差額即二十七萬五千八百二十二元部分，甲○上訴意
    旨指摘原判決此部分不當，求予廢棄，非無理由，應由本院廢棄改判如主文第二
    項所示。至原審駁回甲○超過八十一萬九千七百七十二元之請求及假執行之聲請
    ，尚無不合，甲○上訴意旨，指摘原判決此部分不當求予廢棄，非有理由，應予
    駁回。另就原審判准之金額即五十四萬三千九百五十元，及依兩造聲請分別以供
    擔保為假執行或免為假執行之宣告，並無不合，展旭建設公司上訴意旨指摘原判
    決此部分不當，非有理由，應予駁回。又甲○追加請求部分，就(一)展旭建設公司
    應給付甲○以本金八十一萬九千七百七十二元計，自八十六年五月九日起至九十
    年十月十六日止，按週年利率百分之五計算之利息。(二)展旭建設公司應給付甲○
    六十七萬四千八百三十四元，及自八十九年十二月二十七日起至九十年十月十六
    日止，按週年利率百分之五計算之利息部分，經核均無不合，應予准許，逾此部
    分之追加請求，自非正當，應予駁回。兩造均陳明願供擔保，請准宣告假執行及
    免為假執行，就甲○追加勝訴部分，經核亦無不合，爰分別酌定相當擔保金額予
    以准許。至甲○追加敗訴部分，其假執行之聲請失所依附，應併予駁回。
八、又本件待證事實已臻明確，兩造其餘攻擊防禦方法及舉證，對判決之結果已不生
    影響，爰不一一詳為審酌，附此敘明。
九、據上論結，本件上訴為一部有理由，一部無理由，追加之訴為一部有理由，一部
    無理由，依民事訴訟法第四百五十條、第四百四十九條第一項、第四百六十三條
    、第三百九十條第二項、第三百九十二條、第七十九條但書，判決如主文。
中      華      民      國    九十    年      十      月        三十    日
                                  臺灣高等法院臺南分院民事第三庭
~B1審判長法官  高    明    發
~B2      法官  丁    振    昌
~B3      法官  王    明    宏
右為正本係照原本作成。
如對本判決上訴，須於判決送達後二十日內向本院提出上訴狀；未表明上訴理由者，
應於上訴後二十日內向本院提出理由書。
中      華      民      國    九十    年      十      月        十二    日
~B法院書記官  陳    昆    陽


司法院資訊處製作；財團法人民間司法改革基金會備份。
